【裁判字號】    98,訴,522
【裁判日期】    980701
【裁判案由】    侵權行為損害賠償
【裁判全文】
臺灣臺南地方法院民事判決               98年度訴字第522號
原      告  乙○○
被      告  甲○○
上列當事人間請求侵權行為損害賠償事件，經本院於民國98年6
月17日言詞辯論終結，判決如下：
    主      文
被告應給付原告新臺幣貳拾萬壹仟伍佰柒拾元，及自民國九十
八年四月十四日起至清償日止，按週年利率百分之五計算之利息
。
原告其餘之訴駁回。
訴訟費用新臺幣陸仟貳佰捌拾元，由被告負擔新臺幣貳仟伍佰壹
拾貳元，其餘新臺幣仟柒佰陸拾捌元由原告負擔。
本判決原告勝訴部分得假執行。
原告其餘假執行之聲請駁回。
    事實及理由
一、原告起訴主張：
  (一)被告於民國96年11月14日晚上8時許，在臺南縣歸仁鄉○○
    村○○街某處與友人飲用紅酒，酒後已達不能安全駕駛動力
    交通工具之程度下，竟於同日晚上10時許駕駛車牌號碼6770
    －UG號自用小客車，欲返回住處，於同日晚上10時10分許，
    沿臺南縣歸仁鄉○○村○○街○段由東往西方向行駛，途經
    文化街三段與文化九街交岔路口時，適有原告騎乘腳踏車，
    亦沿文化街三段由東往西同向行駛在右方，而依當時天候晴
    ，夜間有照明，視距良好，柏油道路乾燥無任何缺陷與障礙
    ，客觀上並無不能注意之情狀，被告應注意汽車行駛時，應
    注意車前狀況及兩車併行之間隔，並隨時採取必要之安全措
    施，詎被告因受酒精影響致注意力、控制力降低，且未戴眼
    鏡，竟疏於注意及此，突然向右偏駛，未與原告保持適當之
    間隔，致其所駕車輛右前車頭與原告所騎乘之腳踏車左側發
    生擦撞，造成原告人車倒地，受有頭部外傷併臉部三處撕裂
    傷（2.5公分、2公分、1公分）、右側肩胛骨骨折、右膝部
    撕裂傷（4公分）、左膝、右髖擦傷等傷害。被告於駕車肇
    事致原告受傷後，因害怕酒測，竟隨即駕駛上開小客車加速
    逃逸，未曾報案或留置現場等待員警前往處理，亦未協助將
    原告送醫。經警據報前往處理，調閱臺南縣歸仁鄉○○村○
    ○街○段與民生北街口便利超商監視器查明後，電話通知被
    告到案說明，且於同日晚上11時18分許，測得被告呼氣酒精
    濃度高達每公升1.20毫克。被告前開過失傷害、公共危險等
    犯行，業經臺灣臺南地方法院檢察署檢察官以97年度偵字第
    1580號聲請簡易判決處刑，並經鈞院以97年度交訴字第130
    號判處被告服用酒類，不能安全駕駛動力交通工具而駕駛，
    處拘役59日；又因過失傷害人，處拘役40日；又駕駛動力交
    通工具肇事，致人受傷而逃逸，處有期徒刑6月確定。
  (二)按因故意或過失，不法侵害他人之權利者，負損害賠償責任
    。汽車、機車或其他非依軌道行駛之動力車輛，在使用中加
    損害於他人者，駕駛人應賠償因此所生之損害。不法侵害他
    人之身體或健康者，對於被害人因此喪失或減少勞動能力或
    增加生活上之需要時，應負損害賠償責任；不法侵害他人之
    身體、健康、名譽、自由、信用、隱私、貞操，或不法侵害
    其他人格法益而情節重大者，被害人雖非財產上之損害，亦
    得請求賠償相當之金額，民法第184條第1項前段、第191條
    之2、第193條第l項及第195條第1項分別定有明文。被告既
    有上開過失行為，致不法侵害原告之身體，則原告自得依侵
    權行為之法律關係請求被告賠償損害。
  (三)原告所受損害列載如下：
    1.醫療費用：原告因本件事故，受有頭部外傷併臉部三處撕
      裂傷（2.5公分、2公分、1公分）、右側肩胛骨骨折、右
      膝部撕裂傷（4公分）、左膝、右髖擦傷等傷害，經臺南
      市立醫院、麥鎮平皮膚科診所、張雅宜皮膚科診所、加恩
      診所診治，醫療費用支出合計24,870元。
    2.看護費用：原告受傷後，於住院治療期間，無法自理生活
      起居而需專人協助照顧，是自96年11月14日起至96年11月
      24日止，由配偶宋慶國全天候看護。原告雖由配偶看護，
      未實際支出看護費，惟親屬間之看護亦有付出勞力，非不
      能以金錢評價，此種基於身分關係之恩惠，不能加惠於加
      害人，應比照一般看護情形，認原告受有相當於看護費之
      損害（最高法院92年度臺上字第1626號、92年度臺上字第
      431號、89年度臺上字第1734號、88年度臺上字第1827號
      、88年度臺上字第928號判決意旨參照），則原告住院期
      間共計10日，看護費用以每日2,000元計算，共支出20,00
      0元。
    3.交通費用（計程車資）：原告受傷後，尚須定期回診續為
      治療，因原告所受前開傷勢，無法自行騎乘汽、機車或搭
      乘大眾運輸工具前往醫院治療，確有支出交通費用之必要
      ，故以來回每趟500元計算車資，共計13次（即96年11月2
      6日、11月28日、12月1日、12月12日、12月21日、12月29
      日、97年1月12日、1月21日、1月25日、2月1日、2月13日
      、2月28日、3月4日）自住宅至臺南市立醫院、麥鎮平皮
      膚科診所、加恩診所就診，合計請求車資6,500元。
    4.不能工作之損失：原告係臺南縣歸仁國小教師，因本件事
      故之傷害，於受傷治療之期間，無法從事教書工作，致須
      請代課老師代為上課，此部分費用須由原告支付，共支出
      14,230元。
    5.增加生活上需要之費用：原告因本件事故之傷害，傷口須
      使用滅菌紗布、滅菌棉棒、滅菌棉球、防水繃、黃藥水、
      藥用酒精等醫療用品，共計支出5,970元。
    6.精神慰撫金：原告自本件事故受傷後，手部無法用力，某
      些姿勢會痛；頭部改變姿勢時會暈、會麻；額頭、鼻子、
      腳部縫合處之疤痕及臉部、腳部挫傷疤痕，日後均須再施
      行手術；鼻子會無意識地流鼻水；膝蓋呈跪姿時會痛，右
      膝蓋骨頭移位（退化關節），左腳踝腫痛迄今仍未恢複，
      對原告身心造成難以磨滅之痛楚。原告為治療傷勢，除至
      臺南市立醫院就診，亦至麥鎮平皮膚科診所、張雅宜皮膚
      科診所、加恩診所就診多次，造成生活上諸多不便與困擾
      ，也因久傷不癒，以致原告精神上飽受煎熬，是原告受有
      相當大之精神上痛苦。又本件事故發生時，被告未停車救
      人，沒有報警通知救護車，卻加速逃逸，置原告生死於不
      顧，令原告十分心寒。而案發後1、2天，被告均未到醫院
      探視原告之病情，被告之父母要求被告到院探視，被告竟
      以太累而拒絕。檢察官開偵查庭或於法院調解時，被告亦
      未曾詢問原告之身體狀況如何。被告自發生事故後迄今，
      沒有任何關心之電話，被告之行止實令人痛心，亦使原告
      精神上倍覺痛苦。故原告請求被告賠償精神慰撫金500,00
      0元。
    7.綜上所陳，原告因被告之侵權行為受損害之金額為醫療費
      用24,870元、看護費用20,000元、車資6,500元、不能工
      作之損失14,230元、增加生活上需要之費用5,970元及精
      神慰撫金500,000元，合計571,570元。
  (四)並聲明：
    1.被告應給付原告571,570元，及自起訴狀繕本送達之翌日
      起至清償日止，按週年利率百分之5計算之利息。
    2.願供擔保，請准宣告假執行。
二、被告則抗辯：
    對於原告主張被告酒醉駕車撞傷原告之事實及原告請求之醫
    療費用24,870元、看護費用20,000元、車資6,500元、不能
    工作之損失14,230元、增加生活上需要之費用5,970元等共
    計71,570元之賠償金額不爭執，但慰撫金部分，因原告主張
    之金額過高，被告無法負擔，請鈞院斟酌雙方當事人之狀況
    衡量之。並聲明：原告之訴駁回。
三、本院得心證之理由：
  (一)原告主張被告於96年11月14日晚上8時許，在臺南縣歸仁鄉
    ○○村○○街某處與友人飲用紅酒，酒後已達不能安全駕駛
    動力交通工具之程度，仍於同日晚上10時許駕駛車牌號碼67
    70－UG號自用小客車，欲返回住處，於同日晚上10時10分許
    ，沿臺南縣歸仁鄉○○村○○街○段由東往西方向行駛，途
    經文化街三段與文化九街交岔路口時，適有原告騎乘腳踏車
    ，亦沿文化街三段由東往西同向行駛在右方，被告本應注意
    汽車行駛時，應注意兩車併行之間隔，並隨時採取必要之安
    全措施，而依當時天候晴，夜間有照明，視距良好，柏油道
    路乾燥無任何缺陷與障礙物，客觀上並無不能注意之情事，
    詎被告因受酒精影響致注意力、控制力降低，且未戴眼鏡，
    竟疏未注意及此，突然向右偏駛，未與原告保持適當之間隔
    ，致其所駕駛之小客車右前車頭與原告所騎乘之腳踏車左側
    發生擦撞，造成原告人車倒地，受有頭部外傷併臉部三處撕
    裂傷（2.5公分、2公分、1公分）、右側肩胛骨骨折、右膝
    部撕裂傷（4公分）、左膝、右髖擦傷等傷害。被告於駕車
    肇事致原告受傷後，因害怕酒測，竟未曾報案或留置現場等
    待員警前往處理，亦未協助將原告送醫，反逕自駕駛上開小
    客車加速逃逸，經警調閱臺南縣歸仁鄉○○村○○街○段與
    民生北街口便利超商監視器查得被告，以電話通知被告到案
    說明，而於同日晚上11時18分許，為警測得其呼氣所含酒精
    濃度高達每公升1.20毫克等情，業經被告於言詞辯論期日表
    明對於自己確有酒醉駕車及未注意保持兩車併行之間隔等過
    失不爭執，其於警詢中亦自承：因我有喝酒且未戴眼鏡，致
    視線模糊，而擦撞騎乘腳踏車之原告等語，有警詢筆錄可參
    ，且有原告提出之診斷證明書附卷足稽，並經本院依職權調
    取本院97年度交訴字第130號刑事全案卷宗核閱無訛，而被
    告前開酒醉駕車、過失傷害、肇事逃逸之犯行，業經本院刑
    事庭以97年度交訴字第130號刑事判決，就酒醉駕車及肇事
    逃逸之公共危險罪部分，判處應執行拘役90日，就過失傷害
    罪部分，判處有期徒刑6月確定，亦有前開判決在卷可佐，
    足認原告上開主張屬實。
  (二)按汽車駕駛人飲用酒類或其他類似物後其吐氣所含酒精濃度
    超過每公升0.25毫克或血液中酒精濃度超過百分之0.05以上
    者，不得駕車；汽車行駛時，駕駛人應注意車前狀況及兩車
    併行之間隔，並隨時採取必要之安全措施，道路交通安全規
    則第114條第2款、第94條第3項亦分別有明文規定。被告駕
    駛汽車，自應遵守上開規定。查被告於96年11月14日晚上11
    時18分許，為警測得其呼氣所含酒精濃度高達每公升1.20毫
    克，有酒精濃度檢測單附卷足憑，顯已超過前述不得駕車之
    標準，且肇事當時天候為晴，夜間有照明，柏油道路乾燥無
    任何缺陷與障礙物，視距良好，亦有道路交通事故調查報告
    表在卷可佐，客觀上並無不能注意之情事，被告竟於酒醉後
    駕車，且因受酒精影響致注意力、控制力降低，又未戴眼鏡
    ，疏未注意兩車併行之間隔，並隨時採取必要之安全措施，
    是其行為顯有過失甚明，而原告係正常行駛於道路上遭被告
    碰撞，堪認被告應負全部之肇事責任，原告無任何過失可言
    。原告因上開車禍致受有如上所述之身體傷害，此為被告所
    不爭，堪認被告上開過失肇事行為與原告所受上開傷害，其
    間具有相當因果關係，原告自得依侵權行為之法律關係請求
    被告賠償損害。
  (三)按因故意或過失，不法侵害他人之權利者，負損害賠償責任
    。汽車、機車或其他非依軌道行駛之動力車輛，在使用中加
    損害於他人者，駕駛人應賠償因此所生之損害。不法侵害他
    人之身體或健康者，對於被害人因此喪失或減少勞動能力或
    增加生活上之需要時，應負損害賠償責任。不法侵害他人之
    身體、健康、名譽、自由、信用、隱私、貞操，或不法侵害
    其他人格法益而情節重大者，被害人雖非財產上之損害，亦
    得請求賠償相當之金額。民法第184條第1項前段、第191條
    之2前段、第193條第1項及第195條第1項前段分別定有明文
    。本件原告得主張之損害賠償金額如下：
    1.原告主張其於系爭車禍後支出醫療費用24,870元、看護費
      用20,000元、車資6,500元、不能工作之損失14,230元、
      增加生活上需要之費用（即醫療用品費用）5,970元之部
      分，業經被告於言詞辯論期日明示不爭執（本院卷第13頁
      ），復經原告提出臺南市立醫院收據10紙、麥鎮平皮膚科
      診所收據5紙、張雅宜皮膚科診所收據4紙、加恩診所收據
      2紙、醫療用品費用收據6紙、臺南縣歸仁鄉歸仁國民小學
      所出具原告自費支付代課費用14,320元之證明為證，足堪
      信原告此部分之主張為真實。
    2.按慰藉金之賠償須以人格權遭遇侵害，使精神上受有痛苦
      為必要，其核給之標準固與財產上損害之計算不同，然非
      不可斟酌雙方身分資力與加害程度，及其他各種情形核定
      相當之數額（最高法院51年臺上字第223號判例意旨參照
      ）。本院審酌原告為師範學院畢業，自84年起擔任國小教
      師，於97年度有薪資所得1,050,943元，利息所得57,046
      元，名下有汽車1輛，已婚，育有2名子女，被告為高中畢
      業，在凱鴻鋼鐵股份有限公司擔任技術員，於96年度有薪
      資所得332,600元，名下有汽車1輛，未婚，業經兩造當庭
      陳述明確，並有原告提出之學士學位證書、在職證明、戶
      籍謄本，及本院依職權調取兩造之稅務電子閘門財產所得
      調件明細表附卷可佐，暨斟酌原告因系爭車禍受有頭部外
      傷併臉部三處撕裂傷（2.5公分、2公分、1公分）、右側
      肩胛骨骨折、右膝部撕裂傷（4公分）、左膝、右髖擦傷
      等傷害，前後求診多次，身心飽受煎熬，在精神上受有相
      當之痛苦等一切情狀，認原告請求被告賠償其非財產上之
      損害以160,000元為適當，逾此範圍之請求，難認有據。
  (四)綜上，原告得請求被告賠償之金額應為231,570元（24,870
    ＋20,000＋6,500＋14,230＋5,970＋160,000＝231,570）。
    另按給付有確定期限者，債務人自期限屆滿時起，負遲延責
    任。給付無確定期限者，債務人於債權人得請求給付時，經
    其催告而未為給付，自受催告時起，負遲延責任。其經債權
    人起訴而送達訴狀，或依督促程序送達支付命令，或為其他
    相類之行為者，與催告有同一之效力。民法第229條第1、2
    項分別定有明文。又遲延之債務，以支付金錢為標的者，債
    權人得請求依法定利率計算之遲延利息。但約定利率較高者
    ，仍從其約定利率；而應付利息之債務，其利率未經約定，
    亦無法律可據者，週年利率為百分之5。亦為同法第233條第
    1項及第203條所明定。查原告請求被告應給付之前開金額，
    並未定有給付之期限，而本件起訴狀繕本係於98年4月13日
    送達被告收受（參本院98年度南簡調字第491號卷第30頁）
    ，則原告請求被告應自98年4月14日起，按週年利率百分之5
    計算遲延利息，核無不合，應予准許。
四、綜上所述，原告基於侵權行為損害賠償之法律關係，請求被
    告給付原告231,570元，及自起訴狀繕本送達之翌日即98年4
    月14日起至清償日止，按週年利率百分之5計算之利息，為
    有理由，應予准許，逾此範圍之請求，即屬無據，應予駁回
    。
五、按法院為終局判決時，應依職權為訴訟費用之裁判，民事訴
    訟法第87條第1項定有明文，參酌同法第91條第1項規定法院
    未於訴訟費用之裁判確定其費用額者，第一審受訴法院於該
    裁判有執行力後，應依聲請以裁定確定之立法意旨，本院應
    於本件判決時，一併確定兩造應負擔之訴訟費用額。查本件
    第一審裁判費經核定為6,280元，此外無其他費用支出，是
    其訴訟費用額確定為6,280元，原告之訴為部分有理由、部
    分無理由，自應依兩造勝敗比例命由兩造分別負擔，爰併予
    確定如主文第3項所示。
六、本判決原告勝訴部分乃命被告給付之金額未逾500,000元之
    判決，依民事訴訟法第389條第1項第5款之規定，應依職權
    宣告假執行，原告聲請就勝訴部分供擔保宣告假執行，即無
    必要。至原告敗訴部分，其假執行之聲請已失所附麗，應併
    予駁回。
七、據上論結，本件原告之訴為一部有理由，一部無理由，依民
    事訴訟法第87條第1項、第79條、第389條第1項第5款，判決
    如主文。
中    華    民    國    98    年    7     月    1     日
                  民事第一庭  法  官  張婷妮
以上正本係照原本作成。
如對本判決上訴，須於判決送達後20日內向本院提出上訴狀（應
附繕本）。
中    華    民    國    98    年    7     月    1     日
                              書記官  楊建新


司法院資訊處製作；財團法人民間司法改革基金會備份。
